【裁判字號】    98,台抗,931
【裁判日期】    981203
【裁判案由】    聲請假扣押
【裁判全文】
最高法院民事裁定              九十八年度台抗字第九三一號
再 抗告 人  台松電器販賣股份有限公司
法定代理人  甲○○
訴訟代理人  陳和貴律師
            蘇芳儀律師
上列再抗告人因與隆豐營造股份有限公司間聲請假扣押事件，對
於中華民國九十八年九月二十三日台灣高等法院裁定（九十八年
度抗字第一三四四號），提起再抗告，本院裁定如下：
    主  文
原裁定廢棄，應由台灣高等法院更為裁定。
    理  由
本件台灣台北地方法院（下稱台北地院）九十八年度裁全字第四
六八五號假扣押事件，再抗告人對相對人隆豐營造股份有限公司
聲請假扣押，經該法院命再抗告人供擔保後，得對相對人之財產
為假扣押。相對人對之聲明不服，提起抗告。原法院以：再抗告
人主張伊於新竹市稅務大樓新建工程完竣驗收結算後，得向相對
人請求返還履約保證金加計利息共新台幣（下同）七百六十八萬
七千一百六十六元，固據提出新竹市政府民國九十六年十月二十
二日結算驗收證明書、再抗告人於九十二年三月十二日開立受款
人為相對人之七百萬元支票及兩造同日簽立之協議書等釋明假扣
押請求之原因。惟所稱相對人明知應返還保證金迄仍拖欠，此與
假扣押原因之釋明尚屬有間；相對人名下財產之抵押權設定，實
無足釋明相對人對財產為積極之不利益處分，致須就相對人對第
三人之工程款債權予以假扣押，始能保全強制執行，難認再抗告
人就假扣押原因已盡釋明之責。再抗告人聲請假扣押，不應准許
。因將台北地院准予假扣押之裁定廢棄，改為裁定駁回再抗告人
在台北地院之聲請。
惟按債權人聲請假扣押，就假扣押之原因，絲毫未提出能即時調
查之證據以釋明者，固應駁回其聲請，惟假扣押之原因如經釋明
而有不足，法院仍得命供擔保以補其釋明之不足，准為假扣押，
此觀民事訴訟法第五百二十六條第一項、第二項之規定自明。至
所謂假扣押之原因，依同法第五百二十三條第一項規定，係指有
日後不能強制執行或甚難執行之虞者而言，並不以債務人浪費財
產、增加負擔或為不利益處分，致陷於無資力狀態，或將財產隱
匿，或債務人逃匿無蹤等積極作為為限。本件再抗告人狀陳：伊
屢次函催相對人返還上開保證金迄今未獲置理，其惡意拖欠款項
已達數年之久，相對人名下不動產又均設定高額抵押權，伊縱獲
本案勝訴判決，亦必無法經由拍賣該不動產獲償，難謂其無脫產
之企圖，有日後甚難執行之虞等情（見一審卷三頁、原法院卷三
○至三一頁），提出九十七年四月存證信函、同年十二月律師催
告函、九十八年四月掛號郵件收件回執、相對人財產歸屬資料清
單、土地及建物登記謄本等為證，再抗告人既已釋明相對人拖欠
應返還之保證金已達數年之久，相對人所有不動產復均設有高額
抵押，無從以之取償，倘不就相對人對第三人之債權為假扣押，
有日後甚難執行之虞，能否謂再抗告人就假扣押原因毫未釋明，
是否不能供擔保以補釋明之不足，非無研求之餘地。再抗告論旨
，指摘原裁定不當，聲明廢棄，非無理由。
據上論結，本件再抗告為有理由。依民事訴訟法第四百九十五條
之一第二項、第四百七十七條第一項、第四百七十八條第二項，
裁定如主文。
中    華    民    國  九十八  年   十二   月    三    日
                      最高法院民事第六庭
                          審判長法官  劉  福  來
                                法官  陳  國  禎
                                法官  陳  重  瑜
                                法官  吳  麗  女
                                法官  簡  清  忠
      本件正本證明與原本無異
                                      書  記  官
中    華    民    國  九十八  年   十二   月   十五   日
                                                      Ｅ

司法院資訊處製作；財團法人民間司法改革基金會備份。
